【裁判字號】    90,上更(一),463
【裁判日期】    901113
【裁判案由】    毒品危害防制條例
【裁判全文】
臺灣高等法院臺南分院刑事判決            九十年度上更(一)字第四六三號    Ｇ
      上  訴  人
      即  被  告  甲  ○  ○
      選任辯護人  鍾  竹  簧
右上訴人因違反毒品危害防制條例案件，不服臺灣雲林地方法院八十九年度訴字第四
六八號中華民國九十年二月二十六日第一審判決（起訴案號：臺灣雲林地方法院檢察
署八十九年度偵緝字第一六二號），提起上訴，經判決後由最高法院第一次發回更審
，本院判決如左：
      主      文
原判決撤銷。
甲○○幫助販賣第貳級毒品，處有期徒刑參年陸月。
      事      實
一、甲○○於民國（下同）八十九年七月六日凌晨三時許，在雲林縣斗南鎮爵士撞球
    場內遇見湯郁振及陳明鴻，湯郁振即向甲○○詢問有無安非他命可賣，甲○○基
    於幫助意圖營利販賣第二級毒品安非他命之犯意，答覆有安非他命可賣，湯郁振
    即將新台幣一千元交付予甲○○，二人即走到撞球場外一部小客車旁，由甲○○
    將一千元交給坐在司機座位上之一名二、三十歲不詳姓名綽號「黑仔」之成年男
    子後，再由該「黑仔」取安非他命一小包（重０．三公克）交給湯郁振後。於同
    日凌晨四時許，湯郁振夥同陳明鴻在雲林縣大埤鄉水尾埔公墓廁所內一同施用所
    購買之安非他命，嗣於同日上午九時三十分許，湯郁振與陳明鴻在雲林縣大埤鄉
    北和村老人活動中心撞球處持有安非他命吸食工具膠管、燈炮等物，為警查獲，
    循線查悉上情。
二、案經雲林縣警察局斗南分局移送臺灣雲林地方法院檢察署檢察官偵查起訴。
      理      由
一、上訴人即被告甲○○固坦承於上揭時地與湯郁振碰面，湯某有開口向我說要買毒
    品安非他命，我就帶湯某到該撞球場外向一位開車之綽號「黑仔」者購得安非他
    命一小包一千元等情不諱，餘則矢口否認，並辯稱：我沒有賣安非他命給湯郁振
    ，我是幫他介紹向「黑仔」買的，通常在上開撞球場內的電動玩具店就可找到「
    黑仔」。是因為我要打湯郁振，湯郁振懷恨在心才在警訊中陷害我販賣毒品，我
    僅幫他調貨云云。經查：
(一)證人湯郁振雖於警初訊中供證稱：我於八十九年七月六日凌晨三時許，在斗南鎮
    爵士撞球場，向甲○○購買新台幣一千元、數量一小包重０．三公克，購得該一
    小包重０．三公克安非他命後，就夥同陳明鴻於八十九年七月六日凌晨四時許到
    大埤鄉水尾埔公墓廁所內吸食，後即被警查獲等語（見八十九年七月六日警訊筆
    錄），於八十九年十一月二日偵查中初訊亦為如上供述（見偵緝卷第一六二號卷
    第三十四頁反面），惟證人陳明鴻於警訊及原審偵審中對於上開一同施用安非他
    命及一同遭警查獲上開吸食工具等情並不諱言，並於上開證人湯郁振於八十九年
    十一月二日偵查中初訊前之八十九年十月三日偵查中指證稱：（問：八十九年七
    月六日在斗南鎮爵士撞球場湯郁振買安非他命情形你有無看見？）沒有，是湯郁
    振去外面買的等語（見偵字第三一六０號卷第十四頁正面），又於偵查中證稱：
    八十九年七月六日凌晨二、三時在斗南鎮爵士撞球場湯郁振遇到甲○○，湯郁振
    問甲○○有無安非他命，甲○○說有，他們二人就出去等語（見偵緝卷第一六二
    號卷第四十三頁反面），又於原審時亦証稱：當天湯郁振向被告詢問有無安非他
    命，被告說有，他們就去外面交易，後來的情形我就不清楚等語（見原審卷第二
    十一頁）。核與證人湯郁振於八十九年十一月二日偵查中初訊中另供證稱：（問
    ：為何陳明鴻說當時沒有看見你買安非他命？）我錢拿著至外邊向甲○○買，陳
    明鴻不在場等語（見偵緝卷第一六二號卷第三十五頁正面）有符合之處，足見證
    人湯郁振是在上開撞球場外（非在該撞球場內），進行交易之取貨（指安非他命
    ）行為。因而可知上開警訊筆錄就證人湯郁振購買安非他命所供述之此細節，其
    記載顯有疏漏之處，因之，上開警訊筆錄泛稱證人湯郁振於八十九年七月六日凌
    晨三時許，在斗南鎮爵士撞球場，向甲○○購買新台幣一千元、數量一小包安非
    他命後乙節，顯與事實有出入，尚難予以遽採。
(二)再參以證人湯郁振復於原審時供証稱：我於八十九年七月六日凌晨在斗南爵士撞
    球場，問被告有無安非他命，被告應「有」，我給被告壹仟元，被告先出去，再
    進來後告訴我賣毒品的人在外面，被告吩咐我到外面向一個不知名的人拿。我不
    知是被告或外頭之人在販賣。我係經朋友介紹認識被告，以前曾經一起吃過葯，
    七月六日當天我到撞球場偶遇被告，向被告詢問有無安非他命等語（見原審卷第
    二十、二十一頁）。又於本院前次審理時証稱：七月六日於撞球場遇見被告，一
    千元於撞球場內交給被告以後，我跟他一起走出去到他朋友的車子旁邊，被告坐
    上車子司機旁邊把一千元交給開車的司機，那名二、三十歲不知姓名之開車男子
    就直接拿一包安非他命給我等語（見上訴卷第五十七、五十八頁），核與被告於
    本院審理中坦承於上揭時地與湯郁振碰面，湯某有開口向我說要買毒品安非他命
    ，交給我一千元，我就帶湯某到該撞球場外向一位開車之綽號「黑仔」者購得安
    非他命一小包，並將一千元交給「黑仔」等情（見本院九十年十月十七日訊問筆
    錄、同年十月三十日審判筆錄），有吻合之處。堪認當時是湯郁振先詢問被告有
    無安非他命，被告說有，湯郁振再給被告一千元，被告幫湯郁振聯繫，並陪同湯
    郁振到該撞球場外面一部小客車旁，由被告將一千元交給坐在司機座位上之一名
    二、三十歲不詳姓名綽號「黑仔」之成年男子後，再由該「黑仔」取安非他命一
    小包（重０．三公克）交給湯郁振無訛，證人湯郁振於偵查中另供證稱：我將一
    千元拿給被告，被告拿錢後就至外拿安非他命，並叫一不認識之人拿安非他命進
    來（撞球場內）給我等語（見偵緝卷第一六二號卷第四十三頁反面），所稱被告
    拿錢後就至外拿安非他命，並叫一不認識之人拿安非他命進來（撞球場內）給我
    云云，顯與事實未合，不予採信。並酌以證人湯郁振及陳明鴻購得上開安非他命
    即一同施用，旋為警查獲採尿送驗結果呈安非他命陽性反應，有雲林縣衛生局煙
    毒尿液檢驗成機書一份附本院卷足稽，足見該二證人向「黑仔」所購得之物確係
    安非他命無訛。
(三)按刑法上幫助犯，係以幫助他人犯罪之意思而參與犯罪構成要件以外之行為而成
    立，所謂以幫助他人犯罪之意思而參與者，指其參與之原因，僅在助成他人犯罪
    之實現者而言，倘以合同之意思而參加犯罪，即係以自己犯罪之意思而參與，縱
    其所參與犯罪構成要件以外之行為，仍屬共同正犯。又所謂參與犯罪構成要件以
    外之行為者，指其所參與者非直接構成某種犯罪事實之內容，雖僅以幫助他人犯
    之意思而參與，亦仍屬共同正犯（參見最高法院二十七年度上字第一三三三號判
    例）。查證人湯郁振雖先詢問被告有無安非他命，被告說有，並向湯郁振收取一
    千元後，即幫湯郁振聯繫，並陪同湯郁振到該撞球場外面一部小客車旁，且上開
    一千元隨即由被告交給坐在司機座位上之綽號「黑仔」之成年男子後，再由該「
    黑仔」取安非他命一小包交給湯郁振，顯見被告無與「黑仔」合同之意思而販賣
    安非他命，否則被告應係自己出去外面拿安非他命進來交給湯郁振，無由被告陪
    同湯郁振到該撞球場外面一部小客車旁，由湯郁振自己向該「黑仔」拿取安非他
    命一小包，亦無由被告將收取之一千元交給「黑仔」，況本院查無實據足證被告
    有向「黑仔」分取上開一千元之利潤，足見被告無共同營利之意圖，惟其參與販
    賣安非他命犯罪構成要件以外之聯絡「黑仔」及將一千元交給「黑仔」等行為，
    堪徵被告有幫助「黑仔」販賣安非他命之犯意。
(四)再者，被告雖辯稱係因其有毆打證人湯郁振，所以湯郁振才要誣指他云云，惟查
    ，被告此部分之辯詞於警訊及偵查既未提出，而於審理中又未能明確指出其毆打
    證人湯郁振之時間、地點及動機，顯然是事後臨訟卸責之詞，不足採信。
(五)又查被告既不承認其有幫助前開「黑仔」販賣安非他命，且供稱不知「黑仔」之
    真實姓名及住所，本院自無從傳訊該「黑仔」者以查得其販入上開安非他命之真
    正價格及其是否因非法販賣該安非他命予前揭證人而獲得具體利潤之金額，然查
    安非他命物稀價昂，取得不易，且為政府嚴予查緝取締之違禁物，而非法販賣安
    非他命之刑責甚重，凡非法販賣安非他命者苟無利潤可圖，衡情應無甘冒被查緝
    法辦重刑之危險而無端平價供應他人，基上說明，堪認本件「黑仔」者販入安非
    他命之價格必較販出之價格低廉，或以同一價格而減少安非他命之份量，而有從
    中賺取差額利潤圖利之意圖及事實，此應屬合於論理法則且不違背社會通常經驗
    之理性判斷，且「黑仔」與前揭證人彼此間並無特殊之交情，苟渠等買賣間無利
    潤可圖，則縱使至愚亦無甘冒被移送法辦之危險，平白從事非法販賣之理，是其
    本件販賣安非他命予前揭證人，必有從中賺取利潤無疑，其有營利之意圖甚明並
    互參上開諸證，洵堪認定「黑仔」者有販賣安非他命之犯行。綜上所述，被告幫
    助販賣安非他命之犯行，事證明確堪以認定，應依法論科。
二、核被告甲○○所為，係犯毒品危害防制條例第四條第二項之幫助販賣第二級毒品
    罪。公訴人認被告應成立同條項之販賣第二級毒品罪，似有誤會，惟本院以起訴
    法條相同，爰不予變更，附此敘明。又被告幫助「黑仔」者販賣安非他命，自屬
    幫助犯，爰依刑法第三十條第二項之規定，按正犯之刑減輕之。
三、原審認被告之罪證明確，因予論罪科刑，固非無見。惟（１）證人湯郁振購得安
    非他命於八十九年七月六日凌晨四時許，夥同陳明鴻在雲林縣大埤鄉水尾埔公墓
    廁所內一同施用所購買之安非他命，嗣於同日上午九時三十分許，湯郁振與陳明
    鴻在雲林縣大埤鄉北和村老人活動中心撞球處持有安非他命吸食工具膠管、燈炮
    等物，始為警查獲，此為湯郁振、陳明鴻於警訊供明在卷。詎原判決事實欄誤載
    「湯郁振買取安非他命一小包。嗣於同日上午九時三十分許，湯郁振與陳明鴻在
    雲林縣大埤鄉北和村老人活動中心二樓撞球處施用所購買之安非他命時為警查獲
    」，顯有未洽。（２）本院如上所述，認被告所為，係犯毒品危害防制條例第四
    條第二項之幫助販賣第二級毒品罪，原判決疏未詳查證據，認被告係犯同條項之
    販賣第二級毒品罪，亦有欠妥。被告上訴意旨否認犯罪而指摘原判決有不當之處
    ，雖無理由，惟原判決既有上述可議之處，自應由本院將原判決撤銷改判。爰審
    酌被告之素行、犯罪動機、目的、手段、智識程度，其有施用毒品之前科，非但
    未改吸毒惡習，更進而幫助販賣毒品，毒化社會，毒害他人，所生之危害甚鉅，
    且在其經查獲後，不知坦承犯行之犯後態度等一切情狀，改量處如主文第二項所
    示之刑。被告僅幫忙販賣安非他命，上開一千元係「黑仔」所得，而非其所得，
    爰不依毒品危害防制條例第十九條第一項之規定宣告沒收，如全部或一部不能沒
    收時，應以其財產抵償之。至扣案吸食工具塑膠管二支、燈泡一個，為證人湯郁
    振所有作為吸毒之用，已經湯郁振於審理中陳述明確，顯非本案證據，應退回檢
    察官另為適當之處置。
據上論斷，應依刑事訴訟法第三百六十九條第一項前段、第三百六十四條、第二百九
十九條第一項前段，毒品危害防制條例第四條第二項，刑法第十一條前段、第三十條
第二項，判決如主文。
本案經檢察官邱克斌到庭執行職務。
中    華    民    國      九十      年      十一      月      十三      日
                                  臺灣高等法院臺南分院刑事第一庭
                                      審判長法官  王    浦    傑
                                            法官  黃    三    哲
                                            法官  蘇    重    信
右正本證明與原本無異。
如不服本判決，應於判決送達後十日內向本院提出上訴狀，其未敘述理由者並應於提
出上訴狀後十日內向本院補提理由書（應附繕本)。
                                      法院書記官  蔡    振    豐
中    華    民    國      九十      年      十一      月      十五      日
附錄法條：
毒品危害防制條例第四條第二項：製造、運輸、販賣第二級毒品者，處無期徒刑或七
                              年以上有期徒刑，得併科新台幣七百萬元以下罰金
                              。


司法院資訊處製作；財團法人民間司法改革基金會備份。
